臺灣桃園地方法院民事簡易判決　　　　　 110年度簡字第27號
原　　　告　朱佳映（原名：李盈蕎）


訴訟代理人　陸正康律師
　　　　　　郭展瑋律師
被　　　告　陳彥伶　
訴訟代理人　陳彥彰律師
複　代理人　謝淯婷律師
上列當事人間請求損害賠償事件，原告就本院108 年度審交易字
第591 號刑事案件提起附帶民事訴訟（108 年度審交附民字第46
2 號），經本院刑事庭裁定移送前來，本院於民國110 年9 月7
日言詞辯論終結，判決如下：
    主  文
一、被告應給付原告新臺幣111 萬6,363 元，及自民國109 年8
    月7 日起至清償日止，按週年利率百分之5 計算之利息。
二、原告其餘之訴駁回。
三、訴訟費用由被告負擔20分之13，餘由原告負擔。
四、本判決於原告以新臺幣37萬2,121 元為被告供擔保後，得假
    執行。但被告如以新臺幣111 萬6,363 元為原告預供擔保，
    得免為假執行。
五、原告其餘假執行之聲請駁回。
    事實及理由
壹、程序方面：
    按訴狀送達後，原告不得將原訴變更或追加他訴，但擴張或
    減縮應受判決事項之聲明者，不在此限，民事訴訟法第255
    條第1 項但書第3 款定有明文。本件原告起訴時，原請求被
    告給付新臺幣（下同）144 萬3,366 元，及自起訴狀繕本送
    達翌日起至清償日止，按週年利率5 ％計算之利息。迭經原
    告變更聲明，終於民國110 年7 月9 日具狀變更聲明請求如
    後述（見簡字卷第41頁），核屬擴張應受判決事項之聲明，
    依上開規定，應予准許。
貳、實體方面：
一、原告主張：被告於107 年1 月3 日下午5 時29分，騎乘車牌
    號碼000-000 號機車（下稱肇事車輛），沿桃園市中壢區永
    福路欲左轉駛入榮安十三街之際，本應注意左轉彎時，不得
    占用來車道搶先左轉，且轉彎車應讓直行車先行，而依當時
    情形並無不能注意之情事，竟疏未注意及此而跨越中央分向
    限制線貿然左轉，適有原告騎車牌號碼000-0000號機車（下
    稱系爭機車）沿永福路自對向直行駛至該路口，因閃避不及
    兩車遂發生碰撞，致原告人車倒地而受有多處顏面骨骨折（
    中臉區及下頷骨）併咬合不正、左前臂遠端骨折等傷害，因
    而支出醫藥費（含醫療品費用）87萬3,381 元、住院及休養
    期間看護費25萬4,100 元、半年不能工作之損失13萬2,000
    元、系爭機車維修費4 萬7,630 元，另受有精神上損失50萬
    元，扣除原告已領取之強制汽車責任險特別補償金9 萬6,54
    5 元，仍受有171 萬566 元之損害，爰依侵權行為之法律關
    係提起本件訴訟，請求被告損害賠償等語，並聲明：㈠被告
    應給付原告171 萬566 元，及其中144 萬3,366 元自刑事附
    帶民事起訴狀繕本送達翌日起，其中24萬1,021 元自109 年
    11月28日起，其中2 萬6,179 元自110 年7 月9 日民事追加
    訴之聲明狀繕本送達翌日起，均至清償日止，按週年利率5
    ％計算之利息。㈡願供擔保請准宣告假執行。
二、被告則以：對於本件車禍事故之發生，被告具有過失並不爭
    執，然就原告請求醫藥費當中，其所列109 年12月2 日以後
    之就醫暨手術費2 萬2,799 元及相關醫療用品費用2,700 元
    ，已距本件事故發生近3 年，難認與治療本件車禍傷勢具有
    因果關係，另原告已請求全口齒列矯正費，然又請求牙齒治
    療費31萬9,000 元，應屬重複，再原告至身心科就醫所支出
    之4,820 元，應與本件車禍事故無關；就看護費部分，原告
    應僅於住院期間有看護需求；就不能工作損失部分，事發當
    時原告職業為學生，並無實際工作之事實，是原告此部分請
    求不得准許；就機車修理費部分，系爭機車業經原告報廢，
    並無實際支出修理費用之事實，且修繕費用亦應依法計算折
    舊；就慰撫金部分，原告請求之數額過高等語資為抗辯。並
    聲明：㈠原告之訴駁回。㈡如受不利益判決，願供擔保請准
    宣告免為假執行。
三、按因故意或過失，不法侵害他人之權利者，負損害賠償責任
    ；不法侵害他人之身體或健康者，對於被害人因此喪失或減
    少勞動能力或增加生活上之需要時，應負損害賠償責任；不
    法侵害他人之身體、健康、名譽、自由、信用、隱私、貞操
    ，或不法侵害其他人格法益而情節重大者，被害人雖非財產
    上之損害，亦得請求賠償相當之金額，民法第184 條第1 項
    前段、第193 條第1 項、第195 條第1 項前段分別定有明文
    。經查，原告主張被告於上開時、地因駕車過失，致系爭機
    車與肇事車輛發生碰撞等事實，為被告所不爭執，且被告業
    經本院刑事庭以108 年度審交易字第591 號判決判處犯過失
    傷害罪確定在案一節，亦經本院依職權調取該案卷宗，核閱
    無訛，則原告既因被告之侵權行為而受有身體傷害及財產損
    失，依上開規定，被告自應對原告負損害賠償責任，且原告
    雖非財產上之損害，亦得請求被告賠償。茲就原告得請求賠
    償之金額論述如下：
  ㈠醫藥費部分
  1.關於原告請求醫藥費52萬4,062 元部分，業經其提出醫藥費
    及購買單據等件在卷可稽（見附民卷第43-61 頁、訴字卷第
    35、42-51 頁），且為被告所不爭執（見訴字卷第15頁、簡
    字卷第69頁），應得准許。
  2.另原告請求109 年12月2 日至110 年1 月間之就醫暨手術費
    2 萬2,799 元及相關醫療用品費用2,700 元部分，有醫藥費
    及購買單據可佐（見簡字卷第45-50 頁），觀諸原告車禍後
    前往就醫之桃園醫院於108 年11月4 日所開立之診斷證明書
    記載，原告受有左前臂遠端骨折之傷害，並於107 年1 月18
    日進行該處骨折復位及內固定手術（見附民卷第27頁）、10
    9 年12月21日開立之診斷證明書記載，原告於109 年12月2
    日因左側遠端橈骨骨折手術後住院，於109 年12月3 日進行
    鈦合金釘鈑內固定拔除手術，於109 年12月4 日出院（見簡
    字卷第44頁），可見原告於車禍後曾進行左前臂遠端骨折內
    固定手術，其於109 年12月2 日再度就醫，乃為拔除先前固
    定骨折部位之鈦合金板，可認原告所支出109 年12月2 日至
    110 年1 月間之就醫暨手術費2 萬2,799 元及相關醫療用品
    費用2,700 元，共計2 萬5,499 元，乃與治療本件車禍所生
    傷勢有關，應屬有據。
  3.至原告請求牙齒治療費31萬9,000 元、身心科就診費4,820
    元等部分，就前者而言，雖原告主張其因本件車禍造成牙齒
    萎縮、牙髓壞死，故有進行後續治療之必要云云，然參以本
    院函詢原告進行牙齒治療之悅翔牙醫診所，關於原告所稱牙
    齒萎縮、牙髓壞死狀況與本件車禍發生之關連，經該所於11
    0 年5 月14日、110 年7 月29日函覆本院略以：本院開始為
    原告治療日期為108 年9 月28日，距離車禍時間已久，中間
    可能經歷很多事情變化，因缺乏原告車禍前後牙齒神經活性
    測試紀錄，故難以證明車禍和牙齒活性喪失兩者之直接關連
    性（見簡字卷第30、62頁），可見原告稱此部分病症與本件
    車禍事故有關，實乏所據；就後者而言，原告並未能提出任
    何證據證明其至身心科就診與本件車禍之發生有任何關連。
    是原告就此請求之牙齒治療費用、身心科就醫費用，均不得
    准許。
  4.從而，原告得請求之醫藥費應以54萬9,561 元為限（計算式
    ：52萬4,062 元＋2 萬5,499 元）
  ㈡看護費部分
  1.按親屬間看護，縱因出於親情而未支付該費用，然其所付出
    之勞力，顯非不能以金錢為評價，此種基於身分關係之恩惠
    ，自不能加惠於加害人，而應比照一般看護情形，認被害人
    受有相當於看護費損害，命加害人賠償，始符民法第193 條
    第1 項所定「增加生活上需要」之意旨。
  2.經查，兩造雖對於原告實際看護需求之期間各執一詞，然觀
    諸桃園醫院於109 年11月19日、110 年5 月17日函覆本院略
    以：原告第一次於107 年1 月3 日至107 年1 月26日住院期
    間（共計24日），由骨科及整形外科治療，住院期間需專人
    全日照顧，出院後前二週（共計14日）需專人全日照顧、後
    六週（共計42日）建議專人半日照顧；原告第二次於107 年
    5 月14日至107 年5 月17日住院期間，由牙科治療，住院期
    間（共計4 日）需專人全日照顧，出院後因咀嚼吞嚥困難需
    持續張口練習，及顏面骨骨折需持續流質及軟質飲食照護6
    個月，故有專人半日照顧之必要（原告此部分僅請求107 年
    5 月18日至107 年6 月26日，共計40日之半日照顧〈見附民
    卷第9 頁〉，應得准許）等語（見訴字卷第26-27 頁、簡字
    卷第29頁），是原告得請求看護需求之日數，應以此為限。
    從而，原告因本件事故所得請求之全日看護期間應為42日（
    計算式：24日＋14日＋4 日）、半日看護期間應為82日（計
    算式：42日＋40日）。
  3.而參以原告所提其所支出之全日看護費用為每日2,200 元（
    見附民卷第39頁），此數額應與常情相當，而屬可信，是半
    日看護費即應以1,100 元計，以此計算原告本件得請求之看
    護費用應以18萬2,600 元為限（計算式：2,200 元×42日＋
    1, 100元×82日）。
  ㈢不能工作損失部分
  1.被告雖抗辯原告於本件事故發生當時，實際上並無工作，故
    不得請求此部分損失云云，然原告係於86年間出生，至於本
    件事故發生當時，年約21歲，衡情當具有勞動能力，且觀以
    本院依職權查詢原告之勞保投保資料，於本件事故發生前，
    已有小吃店、牙醫診所為原告加保之紀錄，可見原告實際上
    亦有工作之事實，是被告前揭所辯，即不可採。
  2.而佐以桃園醫院前揭109 年11月19日函文所示，原告除第一
    次住院期間24日、第二次住院期間4 日無法工作外，第一次
    出院後不能工作時間為8 週（即56日），第二次出院後不能
    工作時間為14日（見訴字卷第26-27 頁），是原告共計有98
    日（計算式：24日＋4 日＋56日＋14日）因休養而不能工作
    ，而107 年度勞工最低基本工資為每月2 萬2,000 元，本院
    認以此計算原告之工作損失為當，是原告之不能工作損失應
    為7 萬1,867 元（計算式：2 萬2,000 元×98日/30 日，元
    以下4捨5入）。
  ㈣系爭機車維修費
  1.按負損害賠償責任者，除法律另有規定或契約另有訂定外，
    應回復他方損害發生前之原狀。第1 項情形，債權人得請求
    支付回復原狀所必要之費用，以代回復原狀，民法第213 條
    第1 、3 項定有明文。而關於賠償車輛因毀損所減少之價額
    ，得以修復費用為估定之標準，但以必要者為限（如修理材
    料以新品換舊品，應予折舊），最高法院80年度台上字第24
    76號判決足資參照；至於工資部分，則無折舊問題。又依行
    政院所頒之固定資產耐用年數表及固定資產折舊率表之規定
    ，機械腳踏車折舊年限為3 年，依定率遞減折舊率為1000分
    之536 ，且其最後1 年之折舊額，加歷年折舊累計額，其總
    和不得超過該資產成本原額之9/10。
  2.經查，被告雖抗辯系爭機車業經原告報廢，並未實際支出費
    用維修，故原告不得請求系爭機車之維修費云云，然系爭機
    車既因本件車禍而受有損壞，原告即得請求被告給付回復原
    狀所必要之費用，以代回復原狀，至於維修費用之多寡，僅
    為衡量「回復原狀所必要之費用」之方式，損失既已實際存
    在，原告應即有請求回復之權利，不因是否確有支出維修費
    用而有異，否則即生「因侵權行為使他人受損害，卻不必賠
    償」之結果，顯不合理，是被告前揭所辯，即非可採。而參
    以原告所提維修估價單所示，系爭機車之維修費用為4 萬7,
    630 元（見附民卷第63頁），且原告同意將所有費用均列為
    零件項目計算折舊（見簡字卷第69頁），而系爭機車係於10
    4 年11月出廠（見調字卷第35頁車籍資料表），至本件事故
    發生之107 年1 月3 日止，使用期間為2 年3 月，依上開折
    舊規定，修繕費用折舊後之金額為8,880 元（計算式如附表
    所示），故系爭機車之維修費用應以8,880 元為限。
  ㈤慰撫金部分
    按慰撫金之多寡，應斟酌雙方之身分、地位、資力與加害程
    度，及其他各種情形核定相當之數額，該金額是否相當，應
    依實際加害情形與被害人所受之痛苦及雙方之身分、地位、
    經濟狀況等關係決定之（最高法院51年台上字第223 號判例
    意旨參照）。查原告因本件車禍而受有前開傷害，其身體、
    精神自均受有相當之痛苦，故原告據以向被告請求賠償精神
    慰撫金，於法並無不合。爰斟酌原告學歷為大學在學中，10
    7 年度所得資料為70萬餘元、名下無財產；被告為大學畢業
    ，107 年度所得資料為42萬餘元、名下有汽車、股票等財產
    等情，業據兩造陳明在卷（見訴字卷第20、67-68 頁），另
    有稅務電子閘門所得調件明細表可參（見本院個資卷），暨
    考量原告受傷程度、復原期間及被告侵權行為態樣等一切情
    狀，本院認原告請求慰撫金應以40萬元為限。
  ㈥據上，原告得請求賠償之數額合計為121 萬2,908 元（計算
    式：醫藥費54萬9,561 元＋看護費18萬2,600 元＋不能工作
    損失7 萬1,867 元＋系爭機車維修費用8,880 元＋慰撫金40
    萬元）。
四、末按特別補償基金依第40條規定所為之補償，視為損害賠償
    義務義務人損害賠償金額之一部分；損害賠償義務人受賠償
    請求時，得扣除之，強制汽車責任保險法第42條第1 項定有
    明文。經查，原告已向財團法人汽車交通事故特別補償基金
    申領補償金9 萬6,545 元一節，為兩造所不爭執（見簡字卷
    第70頁），故於原告向被告為本件損害賠償之請求時，應依
    法予以扣除，是原告本件得請求之金額應為111 萬6,363 元
    （計算式：121 萬2,908 元－9 萬6,545 元＝111 萬6,363
    元）。
五、綜上所述，原告依侵權行為之法律關係，請求被告給付111
    萬6,363 元，及自刑事附帶民事起訴狀繕本送達翌日即109
    年8 月7 日（被告於109 年8 月6 日具狀提出民事答辯狀，
    是被告應至遲於該日收受刑事附帶民事起訴狀，見調字卷第
    43頁）起至清償日止，按週年利率5 ％計算之利息，為有理
    由，應予准許，逾此部分之請求，則為無理由，應予駁回。
    又兩均陳明願供擔保，請准宣告假執行，經核原告勝訴部分
    ，合於法律規定，爰分別酌定相當金額准許之。至原告敗訴
    部分既經駁回，其假執行之聲請失所附麗，應併予駁回。
六、本件事證已臻明確，兩造其餘陳述及所提證據，經審酌後認
    與判決結果不生影響，爰不予逐一論列。
七、訴訟費用負擔之依據：民事訴訟法第79條。
中    華    民    國   110    年    10    月    12    日
                  民事第二庭    法  官    廖子涵
正本係照原本作成。
如對本判決上訴，須於判決送達後二十日內向本院提出上訴狀。
如委任律師提起上訴者，應一併繳納上訴審裁判費。
中    華    民    國   110    年    10    月    13    日
                                書記官    劉雅婷
附表
-----
折舊時間           金額
第1年折舊值        47,630×0.536=25,530
第1年折舊後價值    47,630-25,530=22,100
第2年折舊值        22,100×0.536=11,846
第2年折舊後價值    22,100-11,846=10,254
第3年折舊值        10,254×0.536×(3/12)=1,374
第3年折舊後價值    10,254-1,374=8,880